高雄高等行政法院判決
                                     111年度簡上字第33號
上  訴  人  喬錡有限公司                                

代  表  人  洪信壽                                     
被 上訴 人  財政部關務署高雄關                                                                             
代  表  人  陳木榮              
上列當事人間貨物稅事件，上訴人對於中華民國111年3月31日臺
灣高雄地方法院110年度簡字第17號行政訴訟判決，提起上訴，
本院判決如下：
    主  文
一、上訴駁回。
二、上訴審訴訟費用由上訴人負擔。
    理  由
一、程序方面：
    被上訴人代表人原為蘇淑貞，於訴訟繫屬中變更為陳木榮，
    經其具狀聲明承受訴訟，核無不合，應予准許。
二、上訴人委由訴外人大華報關運輸股份有限公司（下稱大華公
    司）：
　㈠於民國108年12月30日向被上訴人報運進口丹麥產製「DENSIT
     WEAR FLEX 1000」等1批（計3項)，進口報單號碼第BD/08/
    024/G5212號(下稱A報單)，其中第1、2項原申報稅則號別第
    3824.99.99.90-3號「其他化學或相關工業之未列名化學品
    及化學製品（包括天然產品混合物）」，第1欄關稅稅率5%
    ，未申報貨物稅率及稅額，申請審驗方式欄填報代碼「8」
    （申請文件審核），通關方式為C3（貨物查驗），因上訴人
    急需提貨，爰依關稅法第18條第3項規定，准上訴人繳納保
    證金新臺幣（下同）66,000元後，先行驗放，事後再加審查
    。嗣經被上訴人審查第1至2項實到來貨「DENSIT WEARFLEX 
    1000」、「DENSIT WEAR CAST 2000」（下依序稱A報單來貨
    1、2）」核屬「代水泥」，遂改稅則號別第3214.90.00.00-
    7號「建築物正面、室内壁垣、地板及天花板或其他類似品
    使用之非耐火表面處理調製品」，第1欄關稅稅率同為5%，
    稽徵特別規定為「T*」（部分進口應課徵貨物稅），並認系
    爭代水泥屬貨物稅條例第7條第1項第4款規定之貨物，應按
    每公噸徵收貨物稅440元，遂核定應納稅費計65,858元（含
    進口稅29,769元、推廣貿易服務費243元、貨物稅3,740元及
    營業稅32,106元），經以上開保證金抵繳後，核退金額計14
    2元，並核發第BD09-071號退還保證金通知書檢附第BDZ0000
    0000057號「海關進口貨物稅費繳納證兼匯款申請書」(下稱
    原處分1)通知上訴人。上訴人不服原處分1，申請復查（下
    稱復查決定1），未獲變更。上訴人仍不服，提起訴願（下
    稱訴願決定1），遭決定駁回。
　㈡復於109年2月25日向被上訴人報運進口丹麥產製水泥基料製
    品1批（計4項），進口報單號碼第BE/09/024/G0609號(下稱
    B報單)，原申報稅則號別第3824.50.00.00-7號「非耐火之
    灰泥及混凝土」，第1欄關稅稅率5%，稽徵特別規定為「T*
    」（部分進口應課徵貨物稅），未申報貨物稅稅率及稅額，
    申請審驗方式欄填報代碼「8」，通關方式為C2（文件審核
    ），經改按C3M（人工查驗）方式通關，因上訴人急需提貨
    ，爰依關稅法第18條第3項規定，准上訴人繳納保證金153,5
    12元後，先行驗放，事後再加審查。嗣經被上訴人審查結果
    ，以系爭B報單4項來貨「DENSITOPⓇBASIC」、「DENSITOPⓇB
    ASIC」、「DENSIPHALTⓇ」、「DENSITⓇPRIMER」（下依序稱
    B報單來貨1、2、3、4）均屬代水泥，遂改稅則號別第3214.
    90.00.00-7號「建築物正面、室内壁垣、地板及天花板或其
    他類似品使用之非耐火表面處理調製品」，其餘規定同上訴
    人之申報，並認系爭代水泥屬貨物稅條例第7條第1項第4款
    規定之貨物，應按每公噸徵收貨物稅440元，核定應納稅費1
    53,512元（含進口稅63,649元、推廣貿易服務費509元、貨
    物稅21,450元及營業稅67,904元），並以上開保證金抵繳後
    ，乃核發第BE09-072號退還保證金通知書檢附稅單號碼第BE
    I11390192887號「海關進口貨物稅費繳納證兼匯款申請書」
    (下稱原處分2)通知上訴人。上訴人不服原處分2，申請復查
    （下稱復查決定2），未獲變更。上訴人仍不服，提起訴願
    （下稱訴願決定2），亦遭決定駁回。
　㈢上訴人對於訴願決定1、2均不服，遂合併提起行政訴訟，經
    臺灣高雄地方法院（下稱原審）以110年度簡字第17號行政
    訴訟判決（下稱原判決）駁回其訴，上訴人仍表不服，遂提
    起本件上訴。
三、原判決駁回上訴人在原審之訴，係以：
　㈠認定「代水泥」之判準：
　　貨物稅條例第7條第2項規定「前項第4款所稱代水泥，指以
    石灰或黏土或其他石、土製造具有凝固堅強之性質，可供代
    替水泥用途之貨品；其以飛灰或其他石、土灰等摻合水泥製
    成者，亦同。」是以代水泥物品之判斷標準，由上開法條文
    義可知，包括原料成分、是否具有凝固堅強之性質，可否取
    代水泥用途？至於原料成分之化學成分比例為何，則無特別
    規定。
　㈡綜合系爭A報單之第1、2項來貨及B報單之來貨，具有下列⒈至
    ⒊之成分、物理性質以及可代替水泥之用途，自屬貨物稅條
    例第7條第1項第4款、第2項所指稱之代水泥無訛：
　  ⒈依貨物「組成材料」：依據上訴人提供之原廠型錄及「SAF
      ETY DATA SHEET」等（原處分卷乙證2第13-15頁、第17-2
      9頁；乙證1第17-29頁、第31-36頁）相關資料顯示，A報
      單來貨化學成分係以CaO、SiO₂及Al₂O₃+TiO₂為主，組成
      材料中水泥占比30-60%；B報單來貨之化學成分係以CaO及
      SiO₂為主，而組成材料之水泥占比30-90%，渠等成分均具
      備水泥成分。
　  ⒉依貨物「性質」：A報單來貨特性除具有耐磨、耐高溫性質
      外，亦具有與水泥功能接近之膠結凝固工作特性、強度伸
      展及發揮耐久服務壽命之功能；而B報單來貨成分除與水
      泥成分相近，其高含量之Al₂O₃+TiO₂係為增加產品之耐磨
      與耐高溫性能，特性除具有黏結、塗面、整修之工作性能
      外，亦具有凝固堅硬之性質，與乾拌水泥矽漿性質接近。
　  ⒊就貨物「用途」：依據上訴人提出之來貨用途說明圖案及
      說明（見原審卷第57頁），其自承A報單來貨使用在水泥
      工業、鋼鐵工業發電業等之生產流程中的設備內，作為管
      材耐磨保護之材料；B報單來貨第1、2項係用在混泥土地
      板上進行塗抹，以其特有之成分配方，增加地板之耐磨、
      耐重及抗壓性，而其塗抹之厚度不到2公分。另B報單來貨
      第4項則於塗抹B報單來貨第1、2項之前，先予塗抹混泥土
      地板上，再覆以該報單來貨第1、2項，亦可證B報單來貨
      第1、2、4項就是用來取代水泥地板表面那2公分不到的水
      泥層，自屬作為代替水泥用途之貨品。而B報單來貨第3項
      物品則與B報單來貨第1、2項均可提供倉庫配送中心安全
      、平坦且持久之地板舖面，是B報單來貨第3項使用於高使
      用率之舖面，可承受因車輛輪胎、急煞車等之路面耗損，
      以及十字路口與迴旋處之重壓等，足認就用途而言，A、B
      報單進口之來貨，均可作為代水泥之用。
　㈢又被上訴人認定A、B報單來貨宜歸屬代水泥，係依上訴人所
    附之技術報告內容及可能使用之範圍綜合研判，與CNS61「
    卜特蘭水泥」及CNS15286「水硬性混和水泥」係屬「水泥」
    非「代水泥」本無相關，價格亦非審認之重點，更不受水泥
    公會函文之拘束。而上訴人所爭執A、B報單來貨之化學成分
    、物理特性及功效用途非屬代水泥，不過是指上開來貨較水
    泥原本即有之耐磨性、耐重性、抗壓性，其「品質」或「效
    用」更好而言，未具其他「獨立」於水泥之用途。是被上訴
    人據以認定應依「代水泥」之規定課徵貨物稅，並無違誤。
四、上訴要旨略以：
　　上訴人業於111年3月31日行文財政部賦稅署有關何謂「代水
    泥」？有何實例？惟未獲得實質貼切有意義之回復。上訴人
    亦已提供「經濟部標準檢驗局」及公正公信機構「財團法人
    臺灣經濟科技發展研究院」之鑑定函復，說明本案產品「DE
    NSIT 耐磨陶瓷材質」非屬國家標準規範之CNS61「卜特蘭水
    泥」，亦非屬CNS15286之代水泥，原判決卻依經濟部工業局
    提供之不當意見認定本案產品屬代水泥之範圍，而應適用貨
    物稅條例第7條第1、2項規定課徵貨物稅，行政單位以不科
    學方法與不科學的理解方式審理一個科學的品目，顯有謬誤
    等語。
五、本院經核原判決駁回上訴人於原審之訴，並無違誤，茲就上
    訴理由，再予補充論述如下：
　㈠上訴人就原處分1、2有關進口稅、推廣貿易服務費及營業稅
　　等之課徵及金額均不爭執(原審卷第246頁)，僅就進口A、B
    報單所載品項是否屬代水泥性質，而符合貨物稅條例第7條
    第1、2項規定應課徵貨物稅不服，即上訴人僅就A報單貨物
    稅21,450元及B報單貨物稅3,740元提出爭訟，合先敘明。
  ㈡「代水泥」應課徵貨物稅：
　　⒈水泥及代水泥課徵貨物稅之立法歷程：
　　　⑴按有關水泥之課徵貨物稅，35年8月16日公布施行之貨物
        稅條例第4條規定：「貨物稅稅率如左：……(八) 水泥從
        價徵收百分之15。」75年1月27日修訂之貨物稅條例第5
        條第9款規定：「貨物稅稅率如左：……九、水泥從價徵
        收百分之30。」79年1月24日修正之貨物稅條例第7條規
        定：「水泥：凡水泥及代水泥均屬之，從價徵收百分之
        20。」 84年6月29日修正之貨物稅條例第7條規定：「(
        第1項)水泥：凡水泥及代水泥均屬之。其應徵稅額如左
        ：一、白水泥或有色水泥每公噸徵收新臺幣600元。二
        、卜特蘭一型水泥每公噸徵收新臺幣320元。三、卜特
        蘭高爐水泥：水泥中高爐爐渣含量所占之重量百分率在
        百分之25以上者，每公噸徵收新臺幣280元。四、代水
        泥及其他水泥每公噸徵收新臺幣440元。(第2項)行政院
        得視實際情況在前項各款規定之應徵稅額百分之50以內
        予以增減。」 91年7月17日修正之貨物稅條例(即現行
        條文)第7條規定：「(第1項)水泥：凡水泥及代水泥均
        屬之。其應徵稅額如左：一、白水泥或有色水泥每公噸
        徵收新臺幣600元。二、卜特蘭一型水泥每公噸徵收新
        臺幣320元。三、卜特蘭高爐水泥：水泥中高爐爐渣含
        量所占之重量百分率在百分之25以上者，每公噸徵收新
        臺幣280元。四、代水泥及其他水泥每公噸徵收新臺幣4
        40元。(第2項)前項第4款所稱代水泥，指以石灰或黏土
        或其他石、土製造具有凝固堅強之性質，可供代替水泥
        用途之貨品；其以飛灰或其他石、土灰等摻合水泥製成
        者，亦同。(第3項)行政院得視實際情況在第1項各款規
        定之應徵稅額百分之50以內，予以增減。」
  　　⑵從上開水泥課徵貨物稅歷年之修法歷程可知，「代水泥
        」自79年1月24日修正之貨物稅條例公布施行起，亦屬
        課稅標的。84年6月29日之貨物稅條例並就應稅水泥類
        型(白水泥或有色水泥、卜特蘭一型水泥、卜特蘭高爐
        水泥、代水泥及其他水泥)及稅額分別規定。而「代水
        泥」之具體立法定義則見諸於 91年7月17日修正公布之
        第7條第2項規定，而依此項規定可知，原料(石灰、黏
        土、其他土石)經製造具凝固堅強性質，可供取代水泥
        ；或原料(飛灰、其他石土、土灰)摻合水泥，均屬代水
        泥。從而，原料經製造具凝固堅強性質為判斷代水泥之
        主要判準，從前揭立法定義未見限定其化學成分為何、
        摻合水泥之占比，始得列入「代水泥」之範疇，代水泥
        之認定，應以其組成原料、具凝固堅強性質及可否取代
        水泥等基準而為判斷。
　　⒉次按「國外輸入之貨物，由海關代徵之稅捐，其徵收及行
      政救濟程序，準用關稅法及海關緝私條例之規定辦理。」
      稅捐稽徵法第35條之1定有明文。另貨物稅條例第1條規定
      ：「本條例規定之貨物，不論在國内產製或自國外進口，
      除法律另有規定外，均依本條例徵收貨物稅。」第23條第
      2項規定「進口應稅貨物，納稅義務人應向海關申報，並
      由海關於徵收關稅時代徵之。」依上開規定可知，進口之
      水泥或代水泥，均屬貨物稅之客體並從量課徵。
  ㈢經查，A報單來貨1物品之化學組成為CaO 21%、SiO₂ 16%、Al
    ₂O₃+TiO₂ 58%；A報單來貨2物品之化學組成為CaO 18%、SiO
    ₂ 25%、Al₂O₃+TiO₂ 53%，其最大耐熱溫度皆為300度C，而
    組成材料之水泥（CEMENT）占比為30-60%，有上訴人提出之
    原廠型錄可參。另經濟部工業局（下稱工業局）提供意見略
    以：「依廠商提供之SDS資料及試驗報告顯示，該產品特性
    除具有耐磨、耐高溫性質外，亦具有與水泥功能接近之膠結
    凝固工作特性、強度伸展及發揮耐久服務壽命之功能；另其
    組成材料中，水泥占比30-60%，而化學成分係以CaO、SiO₂
    及Al₂O₃+TiO₂為主，與水泥成分相近，其高含量之Al₂O₃+Ti
    O₂係為增加產品之耐磨與耐高溫性能，爰依其組成材料中之
    水泥占比、成分屬性及製程研判，建議宜歸屬於代水泥。」
    與前述原料摻合水泥，即屬代水泥之立法定義相符。再者，
    B報單之來貨1、2、3、4物品，其成分均含有卜特蘭水泥，
    其化學成分係以CaO及SiO₂為主，而組成材料之水泥占比30-
    90%，有上訴人提出之原廠型錄可參。而工業局提供意見以
    ：「依廠商提供之資料及試驗報告顯示，其組成材料係由水
    泥、石英砂、矽灰及強塑劑混拌而成，其特性除具有黏結、
    塗面、整修之工作性能外，亦具有凝固堅硬之性質，與乾拌
    水泥矽漿性質接近。另依所附之技術報告內容及可能使用之
    範圍研判，爰建議可歸屬於『代水泥及其他水泥』。」與前述
    原料摻合水泥，即屬代水泥之立法定義相符，被上訴人所為
    認定，與法並無不核，上訴人意旨以A、B報單之來貨非屬水
    泥分類中之「卜特蘭水泥」，亦非屬CNS15286之代水泥，即
    自行認定非屬「代水泥」，自無足採。
　㈣上訴意旨另以臺灣經濟科技發展研究院111年5月31日(111)經
    研良字第05040號、同年8月18日(111)經研良字第08030號函
    依上訴人提供之資料進行判斷，認A、B報單之來貨「DENSIT
     WEAR 1000、 2000」「DENSITOPⓇBASIC」、「DENSITOPⓇBA
    SIC」、「DENSIPHALTⓇ」、「DENSITⓇPRIMER」應不屬水泥
    或代水泥(見本院卷第113、115頁)，被上訴人之認定違法。
    經查，臺灣經濟科技發展研究院就上訴人提交之產品是否屬
    代水泥，其判斷標準為：「混合水泥為水泥中容許添加5%以
    下卜作嵐材料，例如爐石粉及飛灰，由於添加量極少，其主
    要成分也是靠近CaO的方向。」即以添加5%以下爐石粉、飛
    灰之水泥，始屬代水泥，與前開貨物稅條例第7條第2項之立
    法定義有別，其依不同(非法定)之標準，所為之認定，自無
    足為其有利認定之憑據。是以，上訴意旨認本件關於代水泥
    之認定，應就來貨以實驗室之分析方式認定，被上訴人參究
    工業局之報告所為認定並不正確，將非水泥認定屬代水泥並
    非科學云云，亦無足採。
　㈤末按，貨物稅乃針對特定物品課稅，出於財政收入目的有之
    ，基於產業政策、節約能源等考量有之。而因一般貨物已課
    徵消費稅之營業稅，針對特定貨物，再加徵貨物稅，勢必構
    成重複負擔，與稅法上量能課稅及平等原則之要求不符，故
    貨物稅條例之應稅貨品，主管機關或立法上宜就社會經濟發
    展、產業政策、已課稅貨物稅之物品是否造成人民基本生活
    之負擔等因素，檢討其課徵之必要性，惟此均屬立法裁量、
    形成之範圍。本件上訴意旨之真意，如係有關水泥貨物稅之
    徵起，僅得就水泥或與水泥相近之代水泥(如上訴人所舉臺
    灣經濟科技發展研究院之認定標準)為之，貨物稅條例就水
    泥課徵貨物稅之範圍，有檢討必要，則如上所述，屬「代水
    泥」是否仍應成為貨物稅課稅標的之立法形成問題，與本件
    爭點為「代水泥」文義之正確涵攝，並無關聯，附此敘明。
　㈥綜上所述，上訴人之主張均無可採，原判決駁回上訴人在原
    審之訴，核無違誤。上訴論旨，仍執前詞，指摘原判決違背
    法令，求予廢棄，並撤銷訴願決定及原處分，為無理由，應
    予駁回。　
六、據上論結，本件上訴為無理由。依行政訴訟法第236條之2第
    3項、第255條第1項、第98條第1項前段，判決如主文。
中　　華　　民　　國　　111 　年　　12　　月　　12　　日
             高雄高等行政法院第三庭
                         審判長法官  林　彥　君
                               法官  廖　建　彥
                               法官  黃　堯　讚
以上正本係照原本作成。
不得上訴。
中　　華　　民　　國　　111 　年　　12　　月　　12　　日
　　　　　　　　　　　　　　　                           書記官　江　如　青